臺灣高雄地方法院刑事判決　　　　　　　　　　　　九十一年度交訴字第一三七號
　　公　訴　人　臺灣高雄地方法院檢察署檢察官
　　被　　　告　甲○○
右列被告因公共危險等案件，經檢察官提起公訴（九十一年度偵字第六三二七號、九
十一年度偵字第六七三七號），本院判決如左：
    主  文
甲○○服用酒類，不能安全駕駛動力交通工具而駕駛，累犯，處有期徒刑伍月；又駕
駛動力交通工具肇事，致人死亡而逃逸，累犯，處有期徒刑壹年貳月；又因過失致人
於死，累犯，處有期徒刑壹年；應執行有期徒刑貳年陸月。
    事  實
一、甲○○前因殺人未遂案件，經法院判處有期徒刑五年六月確定，於民國九十年三
    月十八日執行完畢。詎仍不知悔改，於九十一年三月二十一日凌晨五時三十分許
    ，在高雄市○○區○○路二九三號「力道山遊藝場」內飲用酒類後，已達不能安
    全駕駛動力交通工具之程度後，本應注意不得駕駛汽車，以免影響公眾安全，仍
    駕駛車牌業已註銷而未懸掛於車上之原車號ＶＦ｜０四七０號自用小客車，沿高
    雄縣鳳山市○○路北向南行駛，於同日凌晨五時四十七分許（起訴書誤載為五時
    五十三分許），途經澄清路自強路橋上時，本應注意遵守道路交通標誌、標線、
    號誌之指示及行車速限之規定，隨時注意車前狀況與兩車併行之間隔，並隨時採
    取必要之安全措施，以防止危險之發生，而依當時之天氣晴朗，路面乾燥、無缺
    陷、亦無障礙物，且視距良好等情，即並無不能注意之情事，詎甲○○竟疏未注
    意車前狀況，減速慢行，在飲酒後反應與控制能力均受影響，已不能安全駕駛車
    輛狀態下，仍貿然以時速七十至八十公里超速行駛，在劃有雙黃線禁止超越分向
    限制線之路段，侵入對向南往北車道中逆向行駛，適有在對向慢車道上騎乘車號
    ＸＺＧ∣八二八號重型機車之鄭先漲行經該處，遂發生碰撞，致鄭先漲閃避不及
    摔落橋下，因身體多處骨折及顱內出血不治死亡。甲○○下車查看之後，既未救
    護鄭先漲，亦未呼叫救護車或為其他必要措施，即逃離現場，迄同日上午十時許
    始至高雄市政府警察局鳳山分局忠孝派出所，並於同日上午十一時十四分許，經
    警測得其呼氣酒精濃度達每公升零點五二毫克。
二、案經高雄市政府警察局鳳山分局報請台灣高雄地方法院檢察署檢察官偵查起訴。
    理  由
一、訊據被告甲○○固坦承於右揭時、地酒後駕車，超速駛入來車道，在對向慢車道
    上撞擊被害人鄭先漲，致被害人死亡後，未救護之即離開現場，迄同日上午十時
    許始至派出所，並於同日上午十一時十四分許，經警測得其呼氣酒精濃度達每公
    升零點五二毫克等情不諱，但矢口否認有何肇事逃逸之犯行，辯稱︰伊有請路過
    之機車騎士打電話報警，並有向該人借電話打回家請伊母親到現場處理後才離去
    ，沒有肇事逃逸云云。惟查：
    （一）右揭有關被告服用酒類後駕車上路之事實，業據被告於本院審理中坦承不
          諱，核與證人即「力道山遊藝場」之客人許俊懋結稱：九十一年三月二十
          一日五點半我在遊藝場店內碰到被告，他有跟我打招呼，我剛好在喝維士
          比，問他要不要喝，他就倒去喝等語相符，又被告於服用酒類後經警於同
          日上午十一時十四分許仍測得其呼氣酒精濃度達每公升零點五二毫克一節
          ，有案號○七五五號之酒精測試單一紙在卷足憑，參以被告侵入對向慢車
          道撞擊被害人之駕駛行為，及經警方實地測量橋面坡度與駕駛視線結果，
          自強橋坡度平緩，並無因甫經橋面下坡路段不及閃避死者之可能，有測量
          照片可證，足認被告當時顯因酒意發作，已達於不能安全駕駛動力交通工
          具之狀態。
    （二）按汽車駕駛人，駕駛汽車肇事致人受傷或死亡，應即採取救護或其他必要
          措施，並向警察機關報告，不得駛離，道路交通管理處罰條例第六十二條
          第一項前段設有明文。而衡情，機車之駕駛人受到撞擊後，必然受有程度
          不一之傷害或甚至產生死亡結果，被告駕車肇事後，明知已肇事並致被害
          人受傷或死亡，應依前開道路交通管理處罰條例之法令規定，立即採取救
          護或其他必要措施，竟不為必要之救護措施，反而逃離現場，棄被害人於
          不顧，其主觀上有肇事逃逸故意甚明，顯然已該當刑法上肇事逃逸之要件
          。被告雖辯稱：伊有請路過之機車騎士打電話報警，並請伊母親到現場來
          伊始離開云云，然證人即高雄縣警察局交通隊警員乙○○於本院審理時證
          稱：「我是從勤務中心接獲現場有車禍之消息，過去後看到一輛機車只剩
          下骨架，另一輛汽車撞在護欄。現場都沒有人，我就開始測量，測量完了
          發現被害人掉在橋下，他已經沒有生命跡象了。我就請救護車來現場，當
          時沒有發現被告在現場。」、「周胡素津（即被告之母親）是在測量完畢
          ，處理善後完時才出現」等語（見九十一年七月三十一日審判筆錄），顯
          見被告並未替被害人呼叫救護車，而被告之母親亦是於事後警員處理完畢
          時始至現場，又被告亦供稱：伊於事發後返回「力道山遊藝場」找伊老闆
          欲請假等語（見九十一年三月二十一日偵查筆錄），此外，並有高雄縣警
          察局舉發違反道路交通事件通知單可佐，是被告並未對被害人為任何救護
          或其他必要之措施，縱伊已請人打電話報警且請伊母親至現場，仍無解於
          伊肇事後逃逸之事實。
    （三）又按行車速度，依標誌之規定，汽車駕駛人，並應注意車前狀況及兩車併
          行之間隔，以隨時採取必要之安全措施；汽車在雙向二車道行駛時，均應
          在遵行車道內行駛，在劃有分向限制線之路段，不得駛入來車道；汽車駕
          駛人飲酒後其吐氣所含酒精成份超過每公升○‧二五毫克以上者，不得駕
          車，道路交通安全規則第九十三條第一款、第九十四條第三項、九十七條
          第一、二款、第一一四條第二款分別定有明文。被告駕車自應注意上述道
          路交通安全規定，而當時天氣晴朗、暮光、視距良好、市區○○道路乾燥
          、無缺陷及障礙，依其智識、能力又無不能注意之情事，亦據高雄縣警察
          局交通隊據報處理之員警觀察、記載明確，有道路交通事故調查報告表在
          卷可考，竟疏不注意，於酒後已不能安全駕駛動力交通工具之情況下，肇
          致車禍，伊顯有過失。又被害人鄭先漲確因本件車禍而死亡，業經臺灣高
          雄地方法院檢察署檢察官督同法醫師相驗屬實，製有相驗筆錄、相驗屍體
          證明書及驗斷書附卷足憑，是被告之過失行為與被害人死亡之結果間，具
          有相當因果關係，此外復有舉發違反道路交通管理事件通知單及現場照片
          數幀附卷可稽。綜上所述，本件事證明確，被告犯行洵堪認定。
二、核被告服用酒類後已不能安全駕駛動力交通工具猶駕車上路，而肇事致人死亡，
    且於肇事後未救護被害人即逃離之所為，係犯刑法第一百八十五條之三服用酒類
    不能安全駕駛車輛之罪、第一百八十五條之四駕車肇事致人死亡後逃逸罪及第二
    百七十六條條第一項之過失致死罪。又被告曾犯殺人未遂案件，經法院判處有期
    徒刑五年六月確定，於九十年三月十八日執行完畢，有臺灣高等法院被告全國前
    案紀錄表在卷可證，其受有期徒刑之執行完畢後，五年內再犯本件有期徒刑以上
    之罪，係屬累犯，應依刑法第四十七條之規定加重其刑。其所犯前開各罪間，犯
    意各別，罪名不同，應分論併罰之。公訴人認被告所犯刑法第一百八十五條之三
    及第二百七十六條條第一項之二罪間，屬想像競合犯，尚有未合，併此敘明。再
    汽車駕駛人酒醉駕車，因而致人受傷或死亡，依法應負刑事責任者，應依道路交
    通管理處罰條例第八十六條第一項加重其刑。爰審酌被告飲用酒類後，已影響其
    反應與控制能力，而不能安全操控、駕駛車輛，猶為一己之便，不僅使自己之生
    命、身體之安全陷於危險，更置其餘共同使用公路之大眾於險境，且於肇生車禍
    事故後，未積極救護被害人即逃逸，又超速行駛，跨越雙黃線侵入對向車道，過
    失程度重大，其犯行對被害人家屬心理創傷甚鉅，尚未與被害人家屬為民事和解
    賠償，及犯後坦承部分犯行態度良好等一切情狀，量處如主文所示之刑，及就所
    處之有期徒刑定執行刑，以示懲儆。
據上論斷，應依刑事訴訟法第二百九十九條第一項前段，刑法第一百八十五條之三、
第一百八十五條之四、第二百七十六條第一項、第四十七條、第五十一條第五款，道
路交通管理處罰條例第八十六條第一項，罰金罰鍰提高標準條例第一條前段，判決如
主文。
本案經檢察官井天博到庭執行職務。
中    華    民    國    九十一    年      八      月      十四         日
                                  臺灣高雄地方法院交通法庭
                                              法  官      陳信伍
右正本證明與原本無異。
如不服本判決，應於判決送達後十日內，向本院提出上訴狀。
                                              書記官      林秀珍
中    華    民    國    九十一    年      八      月      十四         日
附錄本判決論罪法條：
中華民國刑法第一百八十五條之三
服用毒品、麻醉藥品、酒類或其他相類之物，不能安全駕駛動力交通工具
而駕駛者，處一年以下有期徒刑、拘役或三萬元以下罰金。
中華民國刑法第一百八十五條之四
駕駛動力交通工具肇事，致人死傷而逃逸者，處六月以上五年以下有期徒
刑。
中華民國刑法第二百七十六條
 (過失致死罪)
因過失致人於死者，處二年以下有期徒刑、拘役或二千元以下罰金。
從事業務之人，因業務上之過失犯前項之罪者，處五年以下有期徒刑或拘
役，得併科三千元以下罰金。
道路交通管理處罰條例第八十六條
汽車駕駛人，無駕駛執照駕車、酒醉駕車、吸食毒品或迷幻藥駕車、行駛
人行道或行經行人穿越道不依規定讓行人優先通行，因而致人受傷或死亡
，依法應負刑事責任者，加重其刑至二分之一。
汽車駕駛人，在快車道依規定駕車行駛，因行人或慢車不依規定，擅自進
入快車道，而致人受傷或死亡，依法應負刑事責任者，減輕其刑。
